【裁判字號】    95,易,1535
【裁判日期】    951027
【裁判案由】    電子遊戲場業管理條例等
【裁判全文】
臺灣高雄地方法院刑事判決              95年度易字第1535號
公  訴  人  臺灣高雄地方法院檢察署檢察官
被      告  甲○○
上列被告因電子遊戲場業管理條例等案件，經檢察官聲請簡易判
決處刑（94年度偵字第28586 號），本院認不應逕以簡易判決處
刑，改依通常程序審理，並適用簡式審判程序審理，判決如下：
    主  文
甲○○違反未依電子遊戲場業管理條例規定辦理營利事業登記者
，不得經營電子遊戲場業之規定，處拘役肆拾日，如易科罰金，
以參佰元折算壹日。扣案之電腦電子遊戲機「網豹」參台、賽狗
壹台、電子遊戲機「水果精靈」貳台（含IC版貳塊）、「夢幻精
靈」壹台（含IC版壹塊）、「金銀島」壹台（含IC版壹塊）及代
幣壹佰玖拾枚均沒收。
    事  實
一、甲○○明知未依電子遊戲場業管理條例規定辦理營利事業登
    記者，不得經營電子遊戲場業，竟基於違規經營電子遊戲場
    業之犯意及賭博之概括犯意，在未向主管機關高雄縣政府辦
    理登記之情形下，自民國94年10月15日起，在高雄市○○區
    ○○街100 號公眾得出入之中日超商內，擺設電腦電子遊戲
    機「網豹」3 台與「賽狗」1 台、電子遊戲機「水果精靈」
    2 台、「夢幻精靈」1 台及「金銀島」1 台插電營業，供不
    特定賭客把玩電子遊戲機，並以該等電子遊戲機賭博財物，
    其方式為賭客以新臺幣（下同）10元兌換代幣1 枚後，將代
    幣投入電子遊戲機中押注，若押中即可得分，賭客可以所得
    分數兌換價值約2 至3 萬元之電腦或價值不詳之光碟機，若
    未押中則賭客所投入之代幣即歸店家所有），以此方式獲利
    約數千元，嗣於同年11月14日晚上7 時許，在上址為警查獲
    ，並扣得上開電子遊戲機8 台及代幣190 枚。
二、案經高雄市政府警察局楠梓分局報告臺灣高雄地方法院檢察
    署檢察官偵查起訴。
    理  由
一、訊據被告甲○○對於上開事實均坦承不諱，且有電腦電子遊
    戲機「網豹」3 台與「賽狗」1 台、電子遊戲機「水果精靈
    」2 台、「夢幻精靈」1 台、「金銀島」1 台及代幣190 枚
    扣案可證，復有臨檢紀錄表及現場照片10張、「集點送電腦
    活動」積分單1 張在卷可佐；而被告擺設電腦電子遊戲機及
    電子遊戲機所在之中日超商，亦顯係公眾得出入之場所，被
    告所提供予客戶兌換之獎品包括價值約2 至3 萬元之電腦，
    業據其坦認不諱，客觀上亦非供人暫時娛樂之物，是本件事
    證明確，被告犯行堪以認定。
二、論罪科刑之理由：
  1.核被告所為，係犯刑法第266 條第1 項之賭博罪及違反電子
    遊戲場業管理條例第15條之規定，應依同條例第22條處罰。
  2.被告行為後，如附表所示之刑法規定均經修正，並於95年7
    月1 日施行。經比較修正前後之規定（新舊條文之對照詳如
    附表），因修正後刑法第33條提高罰金刑之最低刑度，修正
    後刑法第41條提高易科罰金罰金之折算標準及修正後刑法第
    55 條 刪除牽連犯之規定，致被告之賭博行為及違反電子遊
    戲場業管理條例之行為應分論併罰，是上開修正結果對被告
    均未較為有利，依刑法第2 條第1 項前段之規定，自應以被
    告行為時法即修正前刑法之規定，為本件被告論罪科刑、定
    易科罰金折算標準之依據。
  3.被告所犯上開2 罪間，有方法目的之牽連關係，應依修正前
    刑法第55條後段牽連犯之規定，從一重之違反電子遊戲場業
    管理條例罪處斷。
  4.審酌被告犯後坦承犯行，所擺設之電腦電子遊戲機及電子遊
    戲機共計8 台，其擺設時間僅約一個月，獲利亦僅約數千元
    等一切情狀，量處如主文所示之刑，並依修正前刑法第41條
    第1 項前段之規定，諭知易科罰金之折算標準。扣案電腦電
    子遊戲機「網豹」3 台與「賽狗」1 台、電子遊戲機「水果
    精靈」2 台、「夢幻精靈」1 台、「金銀島」1 台及代幣
    190 枚，均係當場用以賭博之器具，業經被告供認在卷，應
    依刑法第266條第2 項之規定宣告沒收。
三、據上論斷，應依刑事訴訟法第449 條第1 項前段、第450 條
    第1 項、第454 條第2 項，電子遊戲場業管理條例第22條，
    刑法第266 條第1 項前段、第11條前段、第266 條第2 項、
    第3 款，修正前第41條第1 項前段、第55條後段，逕以簡易
    判決處刑。
本案經檢察官乙○○到庭執行職務。
中    華    民    國    95    年    10    月    27    日
                  刑事第十三庭  法  官  葉啟洲
以上正本證明與原本無異。
如不服本判決，應於收受送達後10日內向本院提出上訴書狀。
中    華    民    國    95    年    10    月    30    日
                                書記官  蔡語珊
附表：
┌──┬───────┬───────┬───────┬────┬────┐
│條號│  舊法規定    │   新法規定   │   比較理由   │比較依據│比較結果│
│    │              │              │              │        │何者對行│
│    │              │              │              │        │為人有利│
├──┼───────┼───────┼───────┼────┼────┤
│33│主刑之種類如下│主刑之種類如下│新法罰金之額度│修正刑法│舊法    │
│    │：            │：            │較舊法增加    │第2條第1│        │
│    │五、罰金：1元 │五、罰金：新台│              │項前段  │        │
│    │    以上。    │    幣1000元以│              │        │        │
│    │（罰金罰鍰提高│    上，以百元│              │        │        │
│    │標準條例第1 條│    計算之。  │              │        │        │
│    │前段規定：依法│              │              │        │        │
│    │律應處罰金、罰│              │              │        │        │
│    │鍰者，就其原定│              │              │        │        │
│    │數額得提高為2 │              │              │        │        │
│    │倍至10倍)     │              │              │        │        │
├──┼───────┼───────┼───────┼────┼────┤
│41I│犯最重本刑為5 │犯最重本刑為5 │新法刪除舊法宣│修正刑法│舊法    │
│    │年以下有期徒刑│年以下有期徒刑│告易科罰金時，│第2條第1│        │
│    │以下之刑之罪，│以下之刑之罪，│，需具備「因身│項前段  │        │
│    │而受6個月以下 │而受6個月以下 │體、教育、職業│        │        │
│    │有期徒刑或拘役│有期徒刑或拘役│或家庭之關係或│        │        │
│    │之宣告，因身體│之宣告者，得以│其他正當事由，│        │        │
│    │、教育、職業、│新臺幣1000元、│，執行顯有困難│        │        │
│    │家庭之關係或其│2000元或3000元│者」之限制，似│        │        │
│    │他正當事由，執│折算1日，易科 │以新法對行為人│        │        │
│    │行顯有困難者，│罰金。但確因不│有利；惟觀今司│        │        │
│    │得以1元以上3元│執行所宣告之刑│法實務對於被害│        │        │
│    │以下折算1日， │，難收矯正之效│人是否宣告得易│        │        │
│    │易科罰金。但確│，或難以維持法│科罰金，實無以│        │        │
│    │因不執行所宣告│秩序者，不在此│「因身體、教育│        │        │
│    │之刑，難收矯正│限。          │ 、職業或家庭 │        │        │
│    │之效，或難以維│              │之關係或其他正│        │        │
│    │持法秩序者，不│              │當事由，執行顯│        │        │
│    │在此限。      │              │有困難者」等情│        │        │
│    │(罰金罰緩提高 │              │情狀為考量。而│        │        │
│    │標準條例第2條 │              │易科罰金折算標│        │        │
│    │前段：依刑法第│              │準已由銀元100 │        │        │
│    │41條易科罰金或│              │、200、300元即│        │        │
│    │第42條第2項易 │              │新台幣300、600│        │        │
│    │服勞役者，均就│              │、900元，提高 │        │        │
│    │其原定數額提高│              │為以新台幣1000│        │        │
│    │為100倍折算1日│              │元、2000元、  │        │        │
│    │)             │              │3000元折算1日 │        │        │
│    │              │              │，綜合觀之，舊│        │        │
│    │              │              │法對行為人較為│        │        │
│    │              │              │有利。        │        │        │
├──┼───────┼───────┼───────┼────┼────┤
│55條│犯一罪而其方法│刪除          │鑑於牽連犯之實│修正刑法│舊法    │
│後段│或結果之行為犯│              │質根據難有合理│第2條第1│        │
│    │他罪名者，    │              │說明，且其存在│項前段  │        │
│    │從一重處斷    │              │亦有擴大既判力│        │        │
│    │              │              │範圍，而有鼓勵│        │        │
│    │              │              │犯罪之嫌，而予│        │        │
│    │              │              │刪除，其後在適│        │        │
│    │              │              │用上得視其具體│        │        │
│    │              │              │情形，分別論以│        │        │
│    │              │              │想像競合犯或數│        │        │
│    │              │              │罪併罰予以處斷│        │        │
│    │              │              │。如依新法應數│        │        │
│    │              │              │罪併罰，而舊法│        │        │
│    │              │              │可依裁判上一罪│        │        │
│    │              │              │論處，被告行為│        │        │
│    │              │              │後之新法非有利│        │        │
│    │              │              │於被告，仍應適│        │        │
│    │              │              │用被告行為時之│        │        │
│    │              │              │舊法。        │        │        │
└──┴───────┴───────┴───────┴────┴────┘
附錄本件論罪科刑之法條：
電子遊戲場業管理條例第22條
違反第 15 條規定者，處行為人 1 年以下有期徒刑、拘役或科或
併科新台幣50萬元以上250 萬元以下罰金。
中華民國刑法第266條
在公共場所或公眾得出入之場所賭博財物者，處 1 千元以下罰金
。但以供人暫時娛樂之物為賭者，不在此限。
當場賭博之器具與在賭檯或兌換籌碼處之財物，不問屬於犯人與
否，沒收之。


司法院資訊處製作；財團法人民間司法改革基金會備份。
